【裁判字號】    97,聲,171
【裁判日期】    970507
【裁判案由】    確定訴訟費用額
【裁判全文】
臺灣嘉義地方法院民事裁定  97年度聲字第171號
聲  請  人  甲○○
                        號
            乙○○
相  對  人  丙○○
            丁○○
上列當事人間請求拆屋還地等事件，聲請人聲請確定訴訟費用額
，本院裁定如下：
    主  文
相對人應連帶負擔之訴訟費用額確定為新臺幣壹仟元，及自本裁
定送達之翌日起至清償日止，按週年利率百分之五計算之利息。
    理  由
壹、聲請人與相對人間請求拆屋還地等事件，經本院91年度訴字
    第232 號、臺灣高等法院臺南分院92年度上易字第255 號及
    最高法院95年度臺上字第1504號、臺灣高等法院臺南分院95
    年度上更(一)字第37號、最高法院97年度台抗字第133 號判決
    確定，變更之訴及最高法院發回前第三審訴訟費用由相對人
    連帶負擔等情，業據本院調取前揭事件卷宗查明無訛。
貳、經查：
一、本件聲請人於本院起訴主張，本於分鬮書之分管法律關係，
    請求相對人應將所占用土地上之地上物拆除回復原狀後，將
    土地交還聲請人及損害賠償。嗣於臺灣高等法院臺南分院92
    年度上易字第255 號審理時具狀變更為基於共有物之使用收
    益及共有人請求權之法律關係為請求，並變更訴之聲明為：
    相對人應將占用土地上之水泥地板、雜物及其他地上物全部
    除去回復耕地原狀後，將土地交還共有人全體，並連帶給付
    共有人全體新臺幣（下同）97,060元本息，及自民國91年2
    月1 日起至將占用土地交還共有人全體之日止，按月連帶給
    付共有人全體相當於租金之損害賠償1,171 元等語，嗣於臺
    灣高等法院臺南分院判決後，案經最高法院發回更審，聲請
    人在臺灣高等法院臺南分院95年度上更(一)字第37號審理時，
    於95年8 月24日具狀主張，再變更為本於「基於分鬮書協議
    分割之法律關係」，請求相對人拆屋還地及損害賠償，並聲
    明：「(一)原判決廢棄。(二)相對人應將坐落嘉義縣中埔鄉○○
    段107 號，如原判決附圖所示面積1012.5平方公尺土地上之
    水泥地板、雜物及其他地上物全部除去回復耕地原狀後，將
    土地交還聲請人。(三)相對人應連帶給付聲請人97,060元，及
    自起訴狀繕本送達翌日起至清償日止，按年息百分之五計算
    之利息。(四)相對人應自91年2 月1 日起至將第2 項之土地回
    復耕地原狀交還聲請人之日止，按月連帶給付聲請人1,171
    元。(五)第一、二審及發回前第三審訴訟費用由相對人連帶負
    擔。(六)願供擔保，請准宣告假執行」等語。嗣於95年10月19
    日提出「民事變更訴之聲明及上訴理由(二)狀」，再主張為變
    更及追加，並先位請求本於分管之法律關係，聲明：「(一)原
    判決廢棄。(二)聲請人應將坐落嘉義縣中埔鄉○○段107 號，
    如原判決附圖所示面積1012.5平方公尺土地上之水泥地板、
    雜物及其他地上物全部除去回復耕地原狀後，將土地交還聲
    請人。(三)相對人應給付聲請人55,463元，及自起訴狀繕本送
    達翌日起至清償日止，按年息百分之五計算之利息。(四)相對
    人應自91年2 月1 日起至將第2 項之土地回復耕地原狀交還
    聲請人之日止，按月給付聲請人669 元。(五)第一、二審及發
    回前第三審訴訟費用由相對人負擔。(六)願供擔保，請准宣告
    假執行」；備位請求則本於所有權之法律關係，並聲明：「
    (一)原判決廢棄。(二)相對人應將坐落嘉義縣中埔鄉○○段107
    號，如原判決附圖所示面積1012.5平方公尺土地上之水泥地
    板、雜物及其他地上物全部除去回復耕地原狀後，將土地交
    還聲請人及全體共有人。(三)相對人應給付聲請人27,731元，
    及自起訴狀繕本送達翌日起至清償日止，按年息百分之五計
    算之利息。(四)相對人應自91年2 月1 日起至將第2 項之土地
    回復耕地原狀交還聲請人之日止，按月給付聲請人335 元。
    (五)第一、二審及發回前第三審訴訟費用由相對人負擔。(六)願
    供擔保，請准宣告假執行」等語。惟聲請人復於本96年9 月
    20日審理時，當庭提出「民事減縮訴之聲明及上訴理由(四)狀
    」，減縮請求為：「先位聲明：原判決廢棄。相對人應
    給付聲請人97,292元，及自起訴狀繕本送達翌日起至清償日
    止，按年息百分之五計算之利息。第一、二審及發回前第
    三審訴訟費用由相對人連帶負擔。備位聲明：原判決廢棄
    。相對人應給付聲請人48,646元，及自起訴狀繕本送達翌
    日起至清償日止，按年息百分之五計算之利息。第一、二
    審及發回前第三審訴訟費用由相對人連帶負擔。」等語。臺
    灣高等法院臺南分院95年度上更(一)字第37號判決基上認為：
    本件聲請人該院前審已為訴之變更，依上開說明，視為聲請
    人已撤回本件第一審本於分管契約為訴訟標的之起訴；參照
    民事訴訟法第263 條第1 項規定，就分管契約為訴訟標的之
    訴訟事件視同未起訴，本件第一審就此部分所為判決亦因而
    失其效力，聲請人變更之訴聲明求為「廢棄原判決」者，要
    係誤會。另聲請人在本件臺灣高等法院臺南分院95年度上更
    (一)字第37 號 審理期間，於95年10月19日具狀之「民事變更
    訴之聲明及上訴理由(二)狀」，主張先位請求本於分管之法律
    關係，備位請求本於所有權之法律關係者，其中先位請求與
    原審起訴之訴訟標的相同，備位請求則與本院前審之訴訟標
    的相同，是聲請人上開訴狀雖名為「變更」，實係追加先位
    請求之意；惟聲請人追加之先位請求於法不合，由該院另以
    裁定駁回。至聲請人就請求相對人「應將坐落嘉義縣中埔鄉
    ○○段107 號，如原判決附圖所示面積1012.5平方公尺土地
    上之水泥地板、雜物及其他地上物全部除去回復耕地原狀後
    ，將土地交還聲請人」部分，既經聲請人於該院撤回此部分
    變更之訴，已不在審理範圍；且參照民事訴訟法第83條第1
    項規定，此部分之訴訟費用應由撤回之當事人負擔。綜此，
    本件僅就聲請人於本件更審之前審變更，復於更審減縮請求
    ，而本於侵害土地共有人所有權之損害賠償法律關係，請求
    相對人給付聲請人48,646元本息部分（即聲請人主張之備位
    請求部分）為審理，至於其餘部分不在本院審理範圍。（見
    臺灣高等法院臺南分院95年度上更(一)字第37號民事判決事實
    及理由第一項）。準此，本件應由相對人連帶負擔變更之訴
    訴訟費用即指聲請人請求相對人連帶給付97,060元本息部分
    之訴訟費用。
二、基上，相對人應連帶賠償聲請人之本件訴訟費用為1,000 元
    ，爰依民事訴訟法第91條裁定如主文。
中    華    民    國    97    年    5     月    7     日
                  民事第一庭  法  官  林望民
以上正本係照原本作成
如對本裁定抗告，應於裁定送達後10日內向本院提起抗告狀。
中    華    民    國    97    年    5     月    7     日
                              書記官  陳慶時


司法院資訊處製作；財團法人民間司法改革基金會備份。
